臺灣臺北地方法院刑事判決　　　　　　　　　　　九十二年度交簡上字第一九九號
　　上　訴　人
　　即　被　告　甲○
　　選任辯護人　陳　長律師
　　　　　　　　簡靖芬律師
右列上訴人即被告因業務過失傷害案件，不服本院新店簡易庭中華民國九十二年九月
十六日九十二年度店交簡字第三五四號第一審刑事簡易判決（臺灣臺北地方法院檢察
署檢察官聲請簡易判決處刑書案號：九十二年度偵字第七六○○號），提起上訴，本
院管轄之第二審合議庭判決如左：
  　主  文
上訴駁回。
    事  實
一、甲○係擔任址設台北市○○區○○路四九０巷十四弄二十號西北環保工程有限公
    司之司機，以駕駛自用大貨車為業，為從事駕駛業務之人，其於九十一年五月三
    十一日十五時三十分許，駕駛前揭公司所屬車牌號碼ＢＥ─九六五號自用大貨車
    載運建築廢料，沿臺北市○○區○○路五段內側車道由西向東方向行駛，行駛該
    路段六十四號附近欲往西向左迴轉改道時，本應注意汽車迴車前，除應暫停並顯
    示左轉燈光或手勢外，並應看清有無往來車輛始得迴轉，而依當時情形，天候雖
    雨，但有日間自然光線，路面狀況無缺陷、障礙物且視距良好，並無不能注意之
    情事，詎甲○疏未注意有無往來車輛，而逕將其所駕駛之前開自用大貨車左轉往
    西迴轉行駛，適有丙○○騎乘車牌號碼ＬＪ八─一八五號重型機車，沿同路對向
    即由東往西方向外側車道行駛而至，亦疏於注意車前狀況，見狀煞避不及，丙○
    ○所騎乘機車之前車頭與甲○所駕駛前開自用大貨車之右後車輪處發生碰撞，致
    丙○○人車倒地後，因而受有左側脛骨開放性骨折之傷害。
二、甲○於肇事後，在臺北市政府警察局文山第一分局交通分隊警員乙○○據報前往
    現場處理時，在其上開犯行未為任何有偵查犯罪職權之公務員知悉前，不逃避接
    受裁判而當場向警員自首，承認其為肇事人。
三、案經甲○自首及丙○○訴由臺北市政府警察局文山第一分局報請臺灣臺北地方法
    院檢察署檢察官偵查後聲請簡易判決處刑。
    理  由
一、訊據上訴人即被告甲○固不否認於前開時、地駕駛西北環保工程有限公司所有前
    述車牌號碼之自用大貨車，在前述肇事地點與告訴人丙○○所騎乘重型機車發生
    擦撞，告訴人因而受有左側脛骨開放性骨折之傷害等情，惟矢口否認有何業務過
    失傷害之犯行，並以：(一)當其要迴轉時，已見到距其四百至五百公尺之對向車道
    上直行之告訴人所騎乘機車，但認為已有足夠時間及距離讓告訴人採取必要之安
    全措施，未料告訴人所騎乘機車速度很快，伊要閃避已來不及。(二)且本件車禍係
    因告訴人未遵行該處閃光黃燈之交通號誌並減速慢行，以致在伊迴轉到對向即由
    東往西方向車道上時，告訴人所騎乘機車自後撞及其所駕駛車輛之右後輪，伊並
    無過失等語，資為辯解。（參見卷附九十二年十月三日刑事上訴狀、九十二年十
    一月二十一日訊問筆錄及庭呈附卷刑事上訴理由狀）。
二、惟查：
(一)、關於被告於右揭時、地駕駛前開車牌號碼之自用大貨車，在前述肇事地點迴轉時
    ，其所駕車輛之右後車輪與告訴人騎乘機車之前車頭發生碰撞，告訴人因而受有
    如事實欄第一項所載之傷害等情：業據被告於警局詢問、檢察官偵訊及本院審理
    時均供承不諱（參見九十二年度偵字第七六○○號偵查卷宗第三頁至第四頁、第
    二十九頁反面、本院九十三年二月二十日審理筆錄），並經告訴人於警局詢問、
    檢察官偵訊及本院審理時指訴翔實（參見同前偵查卷宗第五至六頁、第二十九頁
    反面，本院九十三年二月二十日審理筆錄），復有臺北市政府警察局文山第一分
    局交通分隊製作記載本件車禍發生情形之道路交通事故調查報告表、交通事故分
    析研判表、道路交通事故補充資料表、交通事故談話紀錄表、自首調查表、被告
    與告訴人所駕車輛之車損及事故現場照片八幀等件附卷可稽（參見同前偵查卷宗
    第十二至二十二頁），再告訴人因本件車禍受有前述之傷害，業據提出臺北市立
    萬芳醫院乙種診斷證明書影本一紙在卷為憑（參見同前偵查卷宗第八頁）。
(二)、按汽車迴車前，應暫停並顯示左轉燈光或手勢，看清無來往車輛，並注意行人通
    過，始得迴轉，本件車禍發生時所適用之道路交通安全規則第一百零六條第五款
    定有明文。被告為已考領有職業大客車駕駛執照之駕駛人，對此實難諉稱不知，
    依卷附道路交通事故調查報告表所載，肇事當時天候雨，但有日間自然光線，路
    面狀況無缺陷、障礙物且視距良好，並無不能注意情事，(1)惟據被告於九十一年
    五月三十一日交通事故談話記錄表自承：「我駕駛ＢＥ─九六五號沿木柵路五段
    內側車道西向西迴轉時，聽到碰一聲，以為是我車貨物掉落，回頭看一部重機車
    已倒於後方」等語（參見同前偵查卷宗第十五頁），(2)又告訴人於前揭交通事故
    談話記錄表陳述：「我駕駛ＬＪ八─一八五號重機車沿木柵路五段外側車道東向
    西行駛至肇事地點時，忽然一部ＢＥ─九六五號自大貨車西向西迴轉，致我車前
    車頭撞及該車右後車輪處肇事。」等語及其於九十三年二月二十日本院審理時亦
    到庭證述，其行駛至肇事地點時，前車輪與正迴轉行駛車輛之右後車輪處撞及等
    情，(3)復依證人即到場處理本件車禍事故之臺北市政府警察局文山第一分局交通
    分隊警員乙○○，於本院前揭審理期日到庭證述：經其檢視被告所駕駛自用大貨
    車之車損情形，發現該車之右後車廂處有新撞痕及該碰撞痕之走向為由後往前等
    語，(4)並參酌卷附道路交通事故補充資料表所載及車損照片所示，被告所駕駛之
    自用大貨車客車有右後車輪弧撞痕、右後車廂撞痕，告訴人所騎乘機車前車頭全
    毀之車損情況，(5)再依卷附道路交通事故調查報告表所附事故現場圖所示，被告
    車輛肇事後雖已移離現場，但告訴人機車倒地位置在前揭肇事地點之交岔路口內
    ，在木柵路五段由東往西方向外側車道前方，車身向右傾倒等情形，均顯示被告
    駕車沿木柵路五段由西向東方向車道行駛至肇事地點，往西迴車之過程中發生車
    禍，右後車輪處與後方沿同路同向同車道直行之告訴人機車前車頭發生擦撞而肇
    事之情事甚明，足徵被告當時行至肇事地點，確有未注意有無往來車輛動態即逕
    行迴轉之違規情事。
(三)、至被告於前揭警局詢問、檢察官偵訊及本院調查時，雖以前揭當其要迴轉時，已
    見到距其四百至五百公尺外之對向車道上有告訴人所騎乘機車直行，但認為已有
    足夠時間及距離讓告訴人採取必要之安全措施，未料告訴人所騎乘機車速度很快
    的撞過來，以及發生撞擊時其已將車輛完全迴轉到對向車道等語為辯，但由前揭
    雙方所陳述之事發經過及告訴人機車事故後倒地之位置以觀，被告所駕駛自用大
    貨車在肇事地點為迴轉車，應觀察往來車道上車輛之動態決定行止，然據被告前
    揭所述，雖稱其在迴車前，即已注意對向車道有告訴人來車，然被告並未確實注
    意告訴人機車之動態而為停讓，卻反常態仍逕予迴轉，且當時被告所駕駛車輛顯
    已侵越木柵路五段由東向西之車道，妨礙由東向西直行車輛通行，告訴人騎乘機
    車行經該處，因見被告之自用大貨車而煞車不及與之發生擦撞，自與被告車輛不
    當迴轉有關，據被告自稱已見告訴人騎乘機車行駛而至之情形，詎竟未稍作停等
    之動作，並確定有無往來車輛動態後再行迴轉，以致被告車輛迴轉至對向車道後
    ，告訴人所騎乘機車進入該肇事地點之交岔路口處時，始發現被告所駕駛車輛由
    西往西方向迴轉才緊急煞車終至肇事，顯見其並依前揭規定，看清無來往車輛並
    應讓對向車道上直行之告訴人機車先行，其有過失甚明。
(四)、又被告另以告訴人騎乘機車，在肇事地點未注意閃光黃燈而減速慢行等情詞置辯
    ，並舉出其所拍攝之現場照片數幀為據，然查：(1)肇事地點並非設有行車管制號
    誌之交岔路口，有前揭道路交通事故調查報告表所附事故現場圖在卷可稽，復觀
    諸前揭道路交通事故調查報告表項目明細，有關號誌種類及動作之欄位內代號均
    為「四」，表示該地並無號誌，再依卷附肇事當日趕赴現場處理之台北市政府警
    察局文山第一分局交通分隊警員乙○○所拍攝之現場照片所示，肇事地點亦未見
    有號誌之設立，又依證人即當時與被告發生本件車禍事故之告訴人及前揭交通分
    隊乙○○警員，於本院前揭審理期日均到庭證述：肇事地點沒有任何燈光號誌一
    節明確在卷（參見本院審理期日筆錄），故被告提出之現場照片僅能顯示其拍攝
    當時之情形，而非肇事當日之現場情況，是告訴人在肇事路段行駛，並無被告所
    指稱有行經行車管制號誌為閃光黃燈號誌時，表示「警告」，車輛應減速接近，
    注意安全，小心通過之過失行為；(2)另據告訴人於前揭交通事故談話紀錄表所述
    及本院審理時之證述，肇事當時之行車速率約為每小時三十至四十公里，並未逾
    越當地速限五十公里以上，復依卷附道路交通事故調查報告表所附事故現場圖所
    示，告訴人所騎乘機車並無明顯剎車痕之情狀，自無從推論告訴人當時行車速度
    顯有超速之情事，是被告關於此部分之辯解，不足採信。
(五)、次按駕駛人應注意車前狀況，並隨時採取必要之安全措施，道路交通安全規則第
    九十四條第三項定有明文；又道路交通安全規則中所稱之汽車指在道路上不依軌
    道或電力架線而以原動機行駛之車輛（包括機器腳踏車），前項第一款所指之汽
    車，如本規則同一條文或相關條文就機器腳踏車另有規定者，係指除機器腳踏車
    以外四輪以上之車輛，道路交通安全規則第二條第一項第一款、第二項定有明文
    。故告訴人騎乘機車亦應遵守前開規定，據告訴人於前揭交通事故談話紀錄表，
    對警員詢問其發現危害時距離對方多遠之問題時答稱：「不到一公尺遠。」又其
    於本院前揭期日審理時亦證述：當時發現被告車輛時，該車已在其車前進行迴車
    動作且距離約二公尺，復審酌被告於前揭檢察官偵訊及本院審理時均陳述：當時
    由西向東方向車道迴轉到對向車道時，即聽見由東向西方向車道行駛之告訴人騎
    乘機車撞及其右後車廂而倒地等語，以及由卷附事故現場圖所示告訴人機車倒地
    之位置可知，肇事時被告車輛業已由西向東內側車道行駛到由東向西方向車道等
    情，而該處道路狀況並無障礙物，已如前述，前揭證人乙○○警員亦於本院審理
    時到庭證稱：當時目測視距約可達二、三百公尺等語，故告訴人行經肇事路口時
    應可查知有被告車輛迴轉之車前狀況，然竟閃避不及而自後追撞被告所駕駛自用
    大貨車之右後車廂處，足見其並未注意車前狀況並隨時採取必要之安全措施，告
    訴人違反道路交通安全規則第九十四條第三項之規定，對本件車禍之發生亦有過
    失存在，堪予認定，惟仍無解於被告之過失責任。
(六)、綜上所述，本件事證明確，被告前揭所辯，要屬卸責、避就之詞，委無可採，其
    犯行堪以認定，應依法論科。
三、被告為駕駛自用大貨車之司機，係從事駕駛為業務之人，其因過失致告訴人受傷
    害，核其所為，係犯刑法第二百八十四條第二項前段業務過失傷害之罪。又被告
    於肇事後，於警員前往現場處理時，肇事人在場並當場承認為肇事人，此有前揭
    臺北市政府警察局文山第一分局交通分隊警員乙○○依職權所填具之自首調查報
    告表一份在卷可參，被告對於有權偵查犯罪之機關尚不知犯罪事實及犯罪人之前
    自首而願接受裁判，應依刑法第六十二條前段之規定減輕其刑。原審認事證明確
    ，依刑事訴訟法第四百四十九條第一項前段、第三項、第四百五十四條第二項，
    刑法第二百八十四條第二項前段、第六十二條前段、第四十一條第一項前段，罰
    金罰鍰提高標準條例第一條前段、第二條規定，判處上訴人即被告有期徒刑三月
    ，並諭知易科罰金之折算標準，其認事用法並無不當，量刑亦堪稱妥適，上訴意
    旨仍執前詞指摘原判決不當，提起本件上訴，本院已於前述詳為指駁，其提起上
    訴難認有理由，應予駁回。末查被告於本院調查時雖已賠償告訴人因本件車禍所
    受之損害，並經告訴人於九十二年十一月二十一日具狀陳明被告於本件車禍發生
    後亦善盡一切道義責任，特具狀聲請撤回對被告之告訴等語；惟按告訴乃論之罪
    ，告訴人於第一審辯論終結前得撤回其告訴，又告訴經撤回者，應諭知不受理之
    判決，刑事訴訟法第二百三十八條第一項及第三百零三條第三款定有明文。本件
    被告業務過失傷害案件，並未經告訴人在第一審辯論終結前以書狀或言詞逕向該
    第一審法院表示撤回告訴之意思，或向檢察官或司法警察官撤回告訴而於第一審
    辯論終結前轉達於該第一審法院，仍不生撤回告訴之效力，是被告雖於本院調查
    時與告訴人成立和解，然告訴人既未於原審判決前向法院為撤回告訴、不予訴追
    之表示，原審就被告業務過失傷害犯行為有罪及科刑之判決，並無違誤，又被告
    雖無前科、素行良好，有臺灣高等法院被告全國前案紀錄表在卷可按，然審酌其
    就本件車禍應負主要之過失責任，且於偵審程序中猶卸詞矯飾，矢口否認犯行之
    犯後態度，實不足取，本院由被告在庭之陳述，仍難認其悔悟已然確實，更難期
    經此後已知所警惕而無虞再犯，本院綜核各情，認不宜予被告以緩刑之宣告，附
    此敘明。
四、據上論斷，依刑事訴訟法第四百五十五條之一第一項、第三項、第三百六十八條
    ，判決如主文。
本案經檢察官張熙懷到庭執行職務。
中　　　華　　　民　　　國　　九十三　　年　　　三　　　月　　二十九　　日
                                    臺灣臺北地方法院交通法庭
                                        審判長法  官  洪文慧
                                              法  官  陳婷玉
                                              法  官  鄧德倩
右正本證明與原本無異。
本判決不得上訴。
                                              書記官  石幸代
中　　　華　　　民　　　國　　九十三　　年　　　三　　　月　　二十九　　日
